【裁判字號】    89,小上,86
【裁判日期】    890724
【裁判案由】    侵權行為損害賠償
【裁判全文】
臺灣板橋地方法院民事裁定  八十九年小上字第八十六號
    上  訴  人  甲○○
                        送達代.
                        住台北市○○街十二巷二三號一樓
    被上訴人    乙○○  住台北縣永和市○○路二０一巷四號四樓
右當事人間請求侵權行為損害賠償事件，上訴人對於中華民國八十九年五月九日本院
三重簡易庭八十八年度重小字第三七七號小額訴訟事件第一審判決提起上訴，本院裁
定如左：
    主      文
上訴駁回。
上訴費用由上訴人負擔。
    理      由
一、按小額訴訟程序，依民事訟訟程序第四百三十六條之二十四第一項之規定，固得
    上訴於管轄之地方法院，惟依同條第二項之規定，其上訴理由，非以其判決違背
    法令為理由，不得為之。又小額訴訟程序，當事人於第二審程序不得提出新攻擊
    防禦方法，同法第四百三十六條之二十八亦定有明文。意即小額訟訟程序，基本
    上其訴訟程序之設計，無非欲使當事人就該小額訴訟事件能儘速定息紛爭，故求
    急速解決，而以二審終結，同時異於該簡易訴訟程序之設計（一、二審為事實審
    ，例外以判決違背法令即適用法規顯有錯誤，使得飛躍上訴於最高法院，此有民
    事訴訟法第四百三十六條之一及同條之二規定足參），就該小額訴訟程序以第一
    審為事實審，第二審則為法律審（即以一審判決是否違背法令唯論，此從小額訴
    訟程序所規範之民事訴訟法第四百三十六條之二規定足參）為設計，是以該小額
    訴訟程序，於民事訴訟法第四百三十六條之三十二乃有規定準用該普通訴訟程序
    之二審規定（諸如同法第四百四十條上訴期間、第四百四十一條上訴狀之法定程
    式、第四百四十一條及四百四十二條上訴不合法之處理）及普通訴訟程序之第三
    審即法律審規定（諸如第四百六十八條、第四百六十九條規定判決違背法令情形
    、第百七十一條上訴理由之表明提出及未合法提出之處理）。意即依上說明，就
    該小額訴訟事件之第二審上訴：（一）於上訴之合法要件，如上訴之法定程式（
    即民事訴訟法第四百四十一條之規定上訴聲明之記載陳述）、上訴期間、上訴費
    用之繳納等不合法要件，當即依前揭第四百三十六條之規定準用該二審即同法第
    四百四十一條或第四百四十二條之規定為命補正，逾期未補正或不能補正者，始
    以裁定駁回。（二）於該上訴理由之提出，觀該小額訴訟程序第四百三十六條之
    二十五之規定，觀該法文乃規定上訴狀應記載上訴理由，同時應具體載明判決違
    背法令之、法規內容及具體事實，然此並非該上訴程式之合法要件，而係涉及該
    法律審所規範之應如何為上訴理由之表明及提出，是此部份即屬前揭小額訴訟程
    序第四百三十六條之三十二規定，準用該法律審之第四百七十一條之規定，意即
    如上訴人所提上訴狀未表明上訴理由（未合法表明上訴理由者、詳理由二所述）
    ，即應於上訴後二十日內提出理由書，否則未提出者，即毋庸命提出或補正，逕
    由二審法院裁定駁回，核先敘明。
二、次查依民事訴訟法第四百三十六條之二十五之規定，小額訴訟程序之上訴人，於
    上訴二審（即法律審）時，應以判決違背法令為據，同時上訴狀應載明原判決所
    違背之法令內容及具體內容；及依訴訟資料可認為原判決有違背法令之具體事實
    。從而，該當事人以該小額訴訟之原判決違背法令而提起上訴時，其上訴狀理由
    就上開內容應有具體之指摘，並揭示具體條次及內容，如係成文法以外之法則，
    倘為司法院之解釋或判例，則應揭示該判解之字號及內容，如係該民事訴訟法第
    四百六十九條所規定之各款事由，則應揭示合於該條款之事實，否則其即難認已
    對該原審判決之違背法令有具體之指摘。若上訴人僅就原審取捨證據任加指摘，
    並未具體指明原判決違背何等法規，難謂已合法表明上訴理由，其上訴自難認為
    合法，最高法院七十一年台上字第三一四號判例著有明文。
三、經查﹕本件上訴人因不服中華民國八十九年五月九日本院三重簡易庭八十八年度
    重小字第三七七號小額訴訟事件第一審判決，固於法定期間內提起上訴，然就其
    上訴狀之上訴理由記載，無非以﹕（一）原審認定渠所駕駛車輛因未保持安全車
    距撞及王成豪駕駛車輛致其推撞前車致受損害，然事實上為王成豪駕駛車輛未保
    持安全車距已先行撞及前行車輛，渠剎車不及始追撞被上訴人車尾及（二）被上
    訴人僅提出修車估價單為據而未提出發票，有修車灌水之嫌，原審判決有證據認
    定之遺漏云云，惟未就原判決違背法令為具體指摘，且原審就證據採捨所為之認
    定，亦無何違背法令可言。揆諸前揭理由二及最高法院判例所述，本件上訴人既
    未就原判決違背法令為具體指摘，而其所提訴訟資料復無從認該原判決有違背法
    令之具體事實。從而依該小額訴訟程序第四百三十六條之三十二規定，準用該法
    律審之同法第四百七十一條之規定，本件上訴人上訴狀即未合法表明本件上訴理
    由，而該上訴人於本件八十九年五月二十九日上訴後二十日內或迄今，均未提有
    合法之上訴理由書，綜前揭說明，即應由本院依法裁定駁回。
四、依民事訴訟法第四百三十六條之三十二、第四百七十一條、第四百六十三條、第
    九十五條、第七十八條，裁定如主文。
中      華      民      國    八十九    年      七      月    二十四    日
                                  臺灣板橋地方法院民事第三庭
                                      審判長法官  游  婷  麟
                                            法官  程  怡  怡
                                            法官  李  昭  融
右為正本係照原本作成
不得抗告
中      華      民      國    八十九    年      七      月    二十六    日
~B法院書記官  陳蒼仁


司法院資訊處製作；財團法人民間司法改革基金會備份。
